臺灣桃園地方法院刑事判決　　　　　　　　　　　　九十一年度易字第一二三四號
　　公　訴　人　臺灣桃園地方法院檢察署檢察官
　　被　　　告　乙○○
右列被告因偽造文書案件，經檢察官聲請簡易判決處刑（九十年度偵字第一０一０七
號），本院認不宜適用簡程序，改以通常程序審理，判決如左‥
    主  文
乙○○行使偽造私文書，足以生損害於公眾及他人，處有期徒刑肆月，如易科罰金以
參佰元折算壹日。ＨＷＸ〡９５０號機車過戶予被害人甲○○名下之申請登記書上甲
○○印文壹枚沒收。
    事  實
一、乙○○係位於桃園縣八德市○○里○○路一一九０號世一機車行負責人，為翔富
    車業有限公司（下稱翔富公司）之下游經銷商，負責銷售比雅久廠牌機車。民國
    （下同）八十八年九月間，有客戶甲○○向其買新車，復逢行政院環境保護署有
    補助高污染老舊機車汰舊換新活動，每部可支領新台幣二千五百元之補助，竟意
    圖為自己不法之所有，於取得甲○○之印章及身分證後，明知甲○○本身並無比
雅久廠牌之舊車可供汰換，即委託利用不知情之「國慶者」先行假冒甲○○之名
    義偽造汽車過戶申請登記申請書，向交通部公路總局新竹區監理所桃園監理站申
    請將舊比雅久ＨＷＸ〡９５０號機車過戶於甲○○名下，致監理站承辦人員據將
    該不實之機車過戶情形登載於職務上所掌之公文書，足以生損害於甲○○及監理
    機關對於車籍資料管理之正確性，同時將車號ＨＸＯ〡六九五號之新車過戶於甲
    ○○，據以形成甲○○之購車係以舊車換新車之假象，直接從其應給付予翔富公
    司之車款中扣除二千五百元，而獲取部份債務減免之利益，再將ＨＷＸ〡九五０
    號機車之行車執照及甲○○印章交付翔富公司，由翔富公司於八十八年九月十四
    日向行政院環境保護署申請補助二千五百元。嗣因甲○○收到前述舊機車換發行
    車執照通知單，發覺有異，而報警查悉上情。
二、案經桃園縣警察局八德分局移報臺灣桃園地方法院檢察官偵查起訴。
    理  由
一、右開事實，訊據被告固坦承有將舊機車過戶於甲○○名下之事實，惟否認有偽造
    文書及詐欺之犯行，辯稱因業務量繁多，發生作業疏失云云。惟查，行政院環境
    保護署所舉辦之機車汰舊換新活動，係由各機車經銷商將舊車過戶給機車公司，
    再由機車公司向行政院環境保護署申請補助金，此為被告所自承，是被告在為客
    戶辦理機車汰舊換新申請補助之活動時，因客戶所有之舊機車必於監理站早有登
    記，故被告只有將舊車過戶至機車公司之舉動，根本無須亦無從將舊車過戶登記
    於機車公司以外之人之必要，然本件被告卻有將舊機車過戶於被害人甲○○之情
    事，其情已然有疑。次查，本件既係機車汰舊換新，則被害人理當先所有使用舊
    車一段期日，始另行所有使用另部新車，然依卷附車號ＨＸＯ〡六九五號之機車
    （新車）與ＨＷＸ〡九五０號機車（舊車）之過戶申請書所載，二車卻在同一日
    即八十八年九月十八日登記於被害人甲○○名下，更與事理不符，而前開二種與
    事理不符之錯誤，一般人一望即知，何況被告為從事該類事務之人，豈能諉為不
    知而以一句作業疏失帶過，所辯無非卸責之詞，實不可採。再查，右揭事實，業
    據被害人陳訴綦詳並有系爭新舊機車過戶申請書二紙、以被害人之名所填寫之行
    政院環境保護署高污染老舊機車汰舊換申請書一紙在卷可稽，事證明確，堪以認
    定。
二、核被告所為係犯刑法第二百十六條、第二百十條行使偽造私文書罪、第二百十六
    條、第二百十四條之行使使公務員登載不實罪及刑法第三百三十九條第二項之詐
    欺得利罪。其偽造署押為偽造私文書之部份行為，偽造後復持以行使為行使之高
    度之行為所吸收均不另論罪。又其使公務員登載不實，復持以行使該登載不實之
    文書，其使公務員登載不實之低度行為為高度之行使行為所吸收，亦不另論罪。
    又上開所犯三罪，有方法結果之關係，應從一重之行使偽造私文書處斷。爰審酌
    被告犯罪之動機、目的、手段及其品性、生活狀況、智識程度、犯罪所生之損害
    、犯罪後態度等一切情狀，量處如主文所示之刑示懲，並諭知易科罰金之折算標
    準。又被告行為後，刑法第四十一條業於九十年一月十日修正公布，將得易科罰
    金之罪名由原來最輕本刑為三年以下有期徒刑之罪，改為最輕本刑為五年以下有
    期徒刑之罪亦得易科罰金，於同年一月十二日生效，茲比較結果，以修正後之刑
    法第四十一條有利於被告，爰依該條之規定，諭知被告所宣告之徒刑得易科罰金
    及折算標準。ＨＷＸ〡９５０號機車過戶予被害人甲○○名下之申請登記書上甲
    ○○印文壹枚，係偽造之印文併依法沒收。
據上論斷，應依刑事訴訟法第二百九十九條第一項前段、刑法第二條第一項前段、第
二百十六條、第二百十條、第二百十四條、第二百十九條、第三百三十九條第二項、
第五十五條、第四十一條第一項，罰金罰鍰提高標準條例第一條、第二條，判如主文
。
本案經檢察官陳俊茂到庭執行職務。
中      華      民      國      九十一      年     八    月    十六     日
                                臺灣桃園地方法院刑事第一庭
                                    法  官   潘政宏
右正本證明與原本無異。
如不服本判決，應於判決送達後十日內向本院提出上訴狀( 應附繕本 )，上訴於
臺灣高等法院。
                                    書記官   王月香
中        華        民        國    九十一    年    八    月    二十    日
附錄論罪科刑法條
刑法第二百十六條
行使第二百十條至第二百十五條之文書者，依偽造、變造文書或登載不實事項或使登
載不實事項之規定處斷。
